臺灣高雄地方法院刑事判決　　　　　　　　　　　　九十一年度交易字第四四八號
　　公　訴　人　臺灣高雄地方法院檢察署檢察官
　　被　　　告　甲○○
右列被告因過失致死案件，經檢察官提起公訴（九十一年度偵字第四四一０號），本
院判決如左：
    主  文
甲○○因過失致人於死，處有期徒刑肆月，如易科罰金，以參佰元折算壹日。緩刑貳
年。
    事  實
一、甲○○為領有普通自小客車駕駛執照之人，於民國九十一年二月十日二十時三十
    五分許，駕駛車牌號碼Ｅ５─七五四六號自用小貨車，沿高雄縣大寮鄉○○○路
    三八一巷西往東方向行駛，途經該巷與鳳林二路交岔路口時，當時號誌情形鳳林
    二路三八一巷為閃光紅燈，鳳林二路為閃光黃燈，其明知支線道車應暫停讓幹線
    道車先行，且應遵守交通號誌之指示行車，並應注意汽車行駛時，駕駛人應注意
    車前狀況，並隨時採取必要之安全措施，而依當時情形，天後晴、夜間有照明、
    路面無缺陷、無障礙物且視距良好，且依其智識、能力亦無不能注意之情事，詎
    甲○○竟疏未注意，於通過上開交岔路口時，疏未注意駕駛人駕駛汽車，應遵守
    道路交通標誌、標線、號誌之指示，閃光紅燈表示「停車再開」，車輛應減速接
    近，先停止於交岔路口前，讓幹道車優先通行後，認為安全時方得續行之規定，
    即貿然前進至分隔島待左轉，適謝金昌騎乘車牌號碼ＨＧＭ─五八八號重機車，
    沿高雄縣大寮鄉○○○路由北往南方向行駛，亦疏未注意車前狀況及應遵守道路
    交通標誌、標線、號誌之指示，閃光黃燈表示「警告」，車輛應減速接近，注意
    安全，小心通過之規定，致謝金昌見甲○○所駕之自用小貨車左轉時，避煞皆已
    不及，遂於交岔路口，由謝金昌之機車車頭與甲○○之小貨車左後翼子板擦撞，
    謝金昌因而人、車倒地，致受有頭部外傷合併顱內出血等傷害，當場死亡。甲○
    ○於肇事後，留在現場主動向據報前往現場處理且不知肇事者為何人之高雄縣警
    察局林園分局大寮派出所警員黃一峰坦承駕車肇事，嗣並接受本院裁判。
二、案經高雄縣警察局林園分局報告台灣高雄地方法院檢察署檢察官偵查起訴。
    理  由
一、訊據被告甲○○固未否認駕駛自小客車於右揭時、地與被害人謝金昌所騎乘之機
    車發生碰撞之事實，惟矢口否認對於車禍之發生有過失，辯稱：「我當時是停在
    分隔島的中間，並沒有行駛。被害人是從大寮往林園的方向從快車道撞倒我的車
    後」云云。經查：
（一）按特種閃光號誌各燈號顯示之意義如左：一、閃光黃燈表示「警告」，車輛應
      減速接近，注意安全，小心通過。二、閃光紅燈表示「停車再開」，車輛應減
      速接近，先停止於交岔路口前，讓幹道車優先通行後認為安全時，方得續行。
      行車管制號誌之紅、黃色燈號得視需要改成閃光運轉，其顯示之意義與特種閃
      光號誌完全相同。次按幹道應設置閃光黃燈，支道應設置閃光紅燈。道路交通
      標誌標線號誌設置規則第二百十一條第一項、第二項及第二百二十四條第三款
      中段分別定有明文。復按駕駛人原應注意汽車行駛至無號誌之交岔路口，支線
      道車應暫停讓幹線道車先行；又汽車行駛時，駕駛人應注意車前狀況，隨時採
      取必要安全措施。道路交通安全規則第一零二條第一項第二款、第九十四條第
      三項分別定有明文，本件被告領有駕駛執照，對於前開規定應熟知始然。
（二）查前揭事故發生現場交岔路口，被告行駛方向為支線道，設有閃光紅燈；而被
      害人行駛之方向為幹線道，設有閃光黃燈，而上開交岔路口之號誌於案發當時
      並均正常運作中等情，為被告所不否認，復有高雄縣警察局道路交通事故調查
      報告表乙份在卷可按，是依前揭規定，被告駕駛上開自用小貨車依法本應負有
      前開注意義務，即被告應先停止於交岔路口前，讓幹道車優先通行後認為安全
      後其方得續行，然被告於本院審理時供稱：「我在巷口無法看清楚左右是否有
      來車，一定要將車開到安全島才能看清楚」等語（見本院九十一年九月二十五
      日訊問筆錄），足認被告當時未將自用小貨車暫停於前開交叉路口，而係直接
      開往分隔島上暫停。又觀諸上開道路交通事故調查表及現場照片，被告駕駛之
      自用小貨車車身全部幾乎停放在內線快車道上，且被害人駕駛之機車車頭又係
      擦撞至被告駕駛之自用小貨車左後翼子板，佐以被告於警訊時自承：「當時我
      的車停在鳳林二路中心線等待左轉鳳林二路，謝金昌突然從我的左後方車尾撞
      上：：：」等語（見九十一年二月十日警訊筆錄），倘被告當時有先將車停放
      於交叉路口而非直接行駛至分隔島，則被告應可看到被害人駕駛之車輛，而非
      待其已將車暫停放分隔島時，始遭被害人從後方撞擊，是被告行經前開交叉路
      口時，確實有未讓被害人先行，故被告就此車禍之發生實難辭其咎。復依道路
      交通事故調查報告表記載，當時天後晴、夜間有照明、路面無缺陷、無障礙物
      且視距良好之情況，可見被告當時並無不能注意之情事，竟疏未注意，未讓行
      駛幹線道之被害人所駕駛之上開機車先行，貿然穿越交岔路口，因而肇事致被
      害人死亡，可見被害人死亡係因被告騎乘上開機車支線未讓幹線道車先行所致
      ，被告就本件事故之發生顯有過失。又本件車禍事故經檢察官送請台灣省高屏
      澎區車輛行車事故鑑定委員會鑑定結果，認「一、甲○○駕駛小貨車支線未讓
      幹線道先為肇事主因。
      二、謝金昌駕駛重機車未注意車前狀況為肇事次因」等語（有該會九十一年四
      月十二日高屏澎鑑字第九一０五九一號函所附鑑定意見書）；另經檢察官送請
      台灣省車輛行車事故覆議鑑定委員會，認「一、甲○○夜間駕駛小貨車行經閃
      光紅燈號誌之交叉路口，支線道未暫停讓幹線道車先行，為肇事主因。
      二、謝金昌夜晚駕駛重機車，行經閃光黃燈號誌交叉路口，未減速慢行，且未
      注意車前狀況，為肇事次因」等語（有該會九十一年七月四日府覆議字第九一
０九九六號函所附鑑定意見書一份），其亦同上開認定而足資參佐。雖本件被
      害人乘機車未注意車前狀況及遵守號誌駕駛而同有過失責任，其二人之過失行
      為併合為本件車禍事故發生之原因，被告之過失責任仍不得因此而解免，附此
      敘明。
（三）被害人係因本件頭部外傷顱內出血死亡，業經臺灣高雄地方法院檢察署檢察官
      督同法醫師相驗明確，有相驗屍體證明書、驗斷書、及勘驗筆錄等在卷可憑。
      而被告之過失行為與被害人死亡結果間，有相當因果關係，綜上所述，被告所
      辯不足採信，本件事證明確，被告犯行洵堪認定。
二、核被告所為，係犯刑法第二百七十六條第一項之過失致人於死罪。被告於肇事後
    ，犯罪未被發覺前，主動向前往處理且尚不知肇事者為何人之高雄縣警察局林園
    分局大寮派出所警員黃一峰坦承駕車肇事乙節，業據證人黃一峰於本院審理中證
    述屬實（見本院九十一年九月四日訊問筆錄），嗣並接受本院裁判，當已合於自
    首之規定，應依刑法第六十二條前段規定減輕其刑。爰審酌被告因一時疏於注意
    前揭道路交通安全規則之規定而駕車肇事致被害人死亡，本應從重量刑，以儆效
    尤，惟念其於事後已與被害人家屬達成和解，賠償被害人之家屬新臺幣一百餘萬
    元，此有調解書一份在卷可憑，及被害人家屬亦當庭表示願意原諒被告（見本院
    九十一年九月四日訊問筆錄）等一切情狀，量處如主文所示之刑，並諭知易科罰
    金之折算標準，以資懲儆。另被告前未曾受有期徒刑以上刑之宣告，有臺灣高雄
    地方法院檢察署刑案資料查註紀錄表及臺灣高等法院被告全國前案紀錄表各一份
    在卷可參，因一時疏於注意，致罹刑典，而犯後深具悔意，並與被害人家屬達成
    和解，已如前述，信其經此偵、審程序及科刑判決之教訓，當知所警愓，而無再
    犯之虞，本院認前開對其所宣告之刑，以暫不執行為適當，爰併予宣告緩刑二年
    ，以啟自新。
據上論斷，應依刑事訴訟法第二百九十九條第一項前段，刑法第二百七十六條第一項
、第四十一條第一項、第七十四條第一款、第六十二條前段，罰金罰鍰提高標準條例
第一條前段、第二條，判決如主文。
本案經檢察官蕭宇誠到庭執行職務。
中      華      民      國    九十一    年     十一     月     十九     日
                                       臺灣高雄地方法院交通法庭
                                           審判長法  官  吳永宋
                         法  官  林家賢
                                                 法  官  張茹棻
右正本證明與原本無異。
如不服本判決，應於判決送達後十日內，向本院提出上訴狀。
                                                 書記官  李忠霖
中      華      民      國    九十一    年     十一     月     十九     日
所犯法條：
中華民國刑法第二百七十六條 (過失致死罪)
因過失致人於死者，處二年以下有期徒刑、拘役或二千元以下罰金。
從事業務之人，因業務上之過失犯前項之罪者，處五年以下有期徒刑或拘
役，得併科三千元以下罰金。
